【裁判字號】    97,易,592
【裁判日期】    970606
【裁判案由】    詐欺
【裁判全文】
臺灣彰化地方法院刑事判決               97年度易字第592號
公  訴  人  臺灣彰化地方法院檢察署檢察官
被      告  甲○○
                    弄6號
上列被告因詐欺案件，經檢察官提起公訴（97年度偵字第1683號
），本院以簡式審判程序，判決如下：
    主  文
甲○○幫助共同意圖為自己不法之所有，以詐術使人將本人之物
交付，處有期徒刑肆月，如易科罰金，以新臺幣壹仟元折算壹日
。
    事實及理由
一、犯罪事實：
    甲○○前於民國（下同）76年間有竊盜前科（不構成累犯）
    。甲○○因缺錢花用，經由某報紙分類廣告得知有姓名年籍
    不詳之成年男子欲收購手機門號後，明知他人收購其手機門
    號，極易遭作為犯罪使用，竟以仍不違背其本意之認知，先
    於96年8月8日申請0000000000號行動電話，又於96年8月底
    某日，在桃園縣中壢市，將以其名義所申請之0000000000門
    號之SIM卡，以每門號新臺幣（下同）900元之代價售予該成
    年男子。嗣上開不詳之人士取得上述0000000000門號SIM卡
    後，該犯罪集團之成員即基於詐欺之犯意，於96年8月29日
    上午8時30分許，以0000000000門號撥打電話給住在彰化縣
    境內之乙○○，佯裝為檢察官，向乙○○謊稱其帳戶遭盜用
    ，需將存款提交書記官保管，並須轉存安全帳戶以受監管等
    語，使乙○○陷於錯誤，依其指示，於96年8月29日中午12
    時許提領56萬元交付該佯稱是臺灣台中地方法院檢察署書記
    官之人，又於同日13時許，提領45萬元交付上述之人，又於
    翌日（30日）上午11時許，依歹徒指示，將新臺幣（下同）
    19萬元匯至詐騙集團指定之人頭帳戶內。嗣乙○○於匯款後
    發覺有異，因而報警處理，始循線查知上情。
二、認定事實所憑之證據及理由：
  (一)被告甲○○於本院審理中，自白上述犯罪。
  (二)證人（被害人）乙○○於警詢中證稱詐騙集團是使用0000-0
    00000號電話撥來（有來電顯示號碼），歹徒佯稱是檢察官
    ，並謊稱證人的帳戶涉及洗錢，必須將現金提領交給檢察官
    及書記官保管，證人不疑有他，遂先後提領56萬元、45萬元
    交付歹徒，並依指示匯款19萬元等情。
  (三)郵政國內匯款執據一紙，可證明證人乙○○受騙匯款之事實
    。通聯調閱查詢單一紙，可證明上述門號為被告名義所申請
    。
  (四)按刑法上之故意，分為直接故意（確定故意）與間接故意（
    不確定故意），行為人對於構成犯罪之事實，明知並有意使
    其發生者為直接故意。行為人對於構成犯罪之事實，預見其
    發生而其發生並不違背其本意者為間接故意；而間接故意與
    有認識的過失之區別，在於二者對構成犯罪之事實雖均預見
    其能發生，但前者對其發生並不違背其本意，後者則確信其
    不發生。且幫助犯之成立，以行為人主觀上認識被幫助者正
    欲從事犯罪或係正在從事犯罪，且該犯罪有既遂之可能，而
    其行為足以幫助他人實現構成要件者，即具有幫助故意，並
    不以行為人確知被幫助者係犯何罪名為必要。又現今電話通
    訊技術發達，且已十分普及，一般人至電信公司申辦電話門
    號使用，係極為方便容易且迅速之事，苟有使用電話門號之
    正當用途，自以使用其本人名義或可信賴親友之名義申請門
    號，最為便利安全，且可避免門號名義人反悔，將電話門號
    辦理停話，造成使用上之困擾與不便。若非意圖以他人電話
    門號從事不法用途，並藉以逃避查緝，自無須高價收購他人
    電話門號之理。是依一般人通常之知識、經驗，均應知不詳
    姓名之人要求提供電話門號，係欲藉該電話門號隱匿其真實
    身分，被告係具社會經驗之成年人，衡情應對於該行動電話
    SIM卡之是否合法使用一節，當有合理之懷疑。是被告應可
    預見將行動電話門號提供他人使用將幫助他人實施犯罪，仍
    將之交付予不詳姓名年籍之成年人使用，顯預見縱有人以其
    行動電話門號向社會大眾詐欺財物，避免遭查獲，亦不違背
    其本意至明。
  (五)綜上，本件事證明確，被告幫助詐欺犯行，洵堪認定
三、論罪科刑：
  (一)按刑法上之幫助犯，係對於犯罪與正犯有共同之認識，而以
    幫助之意思，對於正犯資以助力，而未參與實施犯罪之行為
    者而言（最高法院75年度臺上字第1509號、84年度臺上字第
    5998號、88年度臺上字第1270號判決參照）；是以，如未參
    與實施犯罪構成要件之行為，且係出於幫助之意思提供助力
    ，即屬幫助犯。查被告單純提供行動電話門號予他人詐欺犯
    罪使用，並不等同於向被害人施以欺罔之詐術行為，且亦無
    證據證明被告參與詐欺取財犯行之構成要件行為，顯係基於
    幫助他人詐欺財物之犯意而為之，且其所為提供行動電話門
    號予他人之行為係屬詐欺取財罪構成要件以外之行為。被幫
    助之正犯既有多數，應為共同正犯。被告既以幫助他人犯罪
    之意思而參與犯罪構成要件以外之行為，核其所為，係犯刑
    法第30條第1項、第28條、刑法第339條第1項之共同詐欺取
    財罪之幫助犯。
  (二)被告僅係幫助犯，爰依刑法第30條第2項規定，按正犯之刑
    減輕之。
  (三)爰審酌被告率然提供行動電話門號予他人犯罪使用，造成遭
    受詐騙之人追查實際犯罪行為人發生阻礙，對於社會治安仍
    具有相當之危害性，及其犯罪動機、目的、手段、於偵審中
    已經坦承犯行之態度、智識程度等一切情狀，量處如主文所
    示之刑，並諭知易科罰金之折算標準，以示懲儆。
  (四)再被告交付予前揭詐騙集團成員之前開行動電話門號，雖係
    被告供犯罪所用之物，然既已交付該詐騙集團成員使用，且
    並無約定交還之時間，顯見被告已有移轉其所有權予該詐騙
    集團成員之意，已非被告所有。又幫助犯不適用責任共同之
    原則，對正犯所有供犯罪所用或因犯罪所得之物，勿庸併為
    沒收之宣告（最高法院88年度臺上字第6234號判決要旨參照
    ）。是前開行動電話門號雖係上揭真實姓名、年籍均不詳之
    詐騙集團成員所有供犯罪所用之物，對於幫助犯之被告，自
    毋庸宣告沒收，均附此敘明。
四、適用法條；
  (一)刑事訴訟法第273條之1第1項、第310條之2、第454條第1項
    。
  (二)刑法第30條第1項前段、第2項、第339條第1項、第28條、第
    41條第1項前段、刑法施行法第1條之1第1項、第2項前段。
本案經檢察官郭玄義到庭執行職務。
中    華    民    國    97    年    6  月     6      日
                  刑事第八庭    法  官  葉明松
以上正本證明與原本無異。
以上正本證明與原本無異。
如不服本判決，應於判決送達後10日內，向本院提出上訴書狀，
上訴書狀應「敘述具體上訴理由」，並按他造當事人之人數附繕
本。「切勿逕送上級法院」。
告訴人或被害人對於判決如有不服具備理由請求檢察官上訴者，
其上訴期間之計算係以檢察官收受判決正本之日期為準。
中    華    民    國    97    年    6  月     6      日
                                書記官  施秀青
附錄本案論罪科刑法條：
中華民國刑法第339條
意圖為自己或第三人不法之所有，以詐術使人將本人或第三人之
物交付者，處5年以下有期徒刑、拘役或科或併科1千元以下罰金
。
以前項方法得財產上不法之利益或使第三人得之者，亦同。
前二項之未遂犯罰之。


司法院資訊處製作；財團法人民間司法改革基金會備份。
